臺灣桃園地方法院刑事裁定　
110年度單禁沒字第1059號
聲  請  人  臺灣桃園地方檢察署檢察官
被      告  賴少文



上列聲請人因被告違反毒品危害防制條例案件，聲請單獨宣告沒
收（110年度聲沒字第1148號），本院裁定如下：
    主  文
扣案如附表編號㈡所示之物沒收銷燬之。
其餘聲請駁回。 
    理  由
一、聲請意旨略以：被告賴少文因違反毒品危害防制條例案件，
    經臺灣桃園地方檢察署（下稱桃園地檢署）檢察官以109年
    度毒偵字第7384號為不起訴處分確定，扣案之白色結晶4包
    （總毛重3.1401公克），經送檢驗均呈甲基安非他命陽性反
    應，均聲請裁定沒收並銷燬之；又扣案吸食器1組、磅秤1個
    ，為被告所有供其施用第二級毒品犯罪所用之物，亦聲請宣
    告沒收之等語。　　
二、按查獲之第一級、第二級毒品及專供製造或施用第一級、第
    二級毒品之器具，不問屬於犯罪行為人與否，均沒收銷燬之
    ，毒品危害防制條例第18條第1項前段定有明文。次按違禁
    物，不問屬於犯罪行為人與否，沒收之；違禁物或專科沒收
    之物得單獨宣告沒收，刑法第38條第1項、第40條第2項分別
    定有明文。再按供犯罪所用、犯罪預備之物或犯罪所生之物
    ，屬於犯罪行為人者，得沒收之；因事實上或法律上原因未
    能追訴犯罪行為人之犯罪或判決有罪者，得單獨宣告沒收，
    刑法第38條第2項前段、第40條第3項亦定有明文。又刑法已
    將沒收修正為具獨立性之法律效果，其宣告固不必然附隨於
    裁判，因事實上或法律上原因未能追訴犯罪行為人之犯罪或
    判決有罪時，亦得單獨宣告沒收，惟除該違禁物係無主物，
    可無庸有裁判而逕依檢察官聲請予以宣告沒收外，仍須就該
    違禁物之案件加以調查認定，查明該違禁物與犯罪行為人犯
    行之關連，釐清責任歸屬後，始得不問屬於犯罪行為人與否
    ，對該犯罪行為人於裁判時併予宣告沒收之，或對該犯罪行
    為人單獨宣告沒收，並非凡屬違禁物即得對任何人為沒收之
    宣告（臺灣高等法院109年度抗字第1011號、臺灣高等法院
    臺中分院105年度抗字第10號裁定意旨參照）。
三、經查：
　㈠扣案如附表編號㈡、編號㈢所示之物：
　㊀扣案如附表編號㈡所示之白色結晶2包、編號㈢所示之吸食器1
    組，均係在被告當時位在桃園市○○區○○路00巷00號4樓之6室
    之居所為警搜扣，上開白色結晶2包經送鑑後檢驗出第二級
    毒品甲基安非他命成分等情，有桃園市政府警察局龍潭分局
    搜索扣押筆錄、扣押物品目錄表、扣押物品清單（桃園地檢
    署贓物庫收件）、詮昕科技股份有限公司毒品原物檢驗報告
    （原樣編號：109-LL306-1；報告編號：D0000000）在卷可
    稽（見毒偵卷，第47至51、89、105頁）。
　㊁被告所涉毒品危害防制條例第10條第2項之施用第二級毒品罪
    ，經觀察、勒戒後，業經桃園地檢署檢察官（呂股）以109
    年度毒偵字第7384號為不起訴處分確定等情，有上開不起訴
    處分書及臺灣高等法院被告前案紀錄表在卷可憑（見毒偵卷
    ，第187至188頁；本院卷，第9頁）。被告於偵訊時供稱：
    家中的2包是自己要用的等語（見毒偵卷，第82頁）。是聲
    請人聲請宣告沒收銷燬如附表編號㈡所示之白色結晶2包，為
    有理由，應予准許；又盛裝上開毒品之包裝袋，因其上殘留
    之毒品殘渣難以析離，且無析離之實益與必要，應整體視為
    毒品而併予沒收銷燬；至檢驗取樣之部分，因鑑驗後已用罄
    滅失，自無庸併為沒收銷燬之諭知，併此敘明。
　㊂被告於偵訊時另供稱：最後一次施用毒品是以玻璃球燒烤方
    式施用安非他命等語（見毒偵卷，第82頁）。然觀之卷附扣
    案吸食器1組之照片，該吸食器之外觀並無呈圓球狀之處，
    亦無類如玻璃材質之光澤及透明等型態（見毒偵卷，第58至
    59頁），核與上開被告於偵訊時所稱之「玻璃球」有間，而
    聲請人亦未敘明於此情形下，所認扣案吸食器1組為供被告
    施用第二級毒品犯罪所用之物之具體依據及理由為何，自難
    逕認即為供被告上開案件（109年度毒偵字第7384號）犯罪
    所用之物，是聲請人聲請宣告沒收如附表編號㈢所示之吸食
    器1組，為無理由，應予駁回。
　㈡扣案如附表編號㈠、編號㈣所示之物：
　㊀扣案如附表編號㈠所示之白色結晶2包，係在桃園市○○區○○路0
    0巷0號前為警搜扣，編號㈣所示之磅秤1個，係在被告當時位
    在桃園市○○區○○路00巷00號4樓之6室之居所為警搜扣，上開
    白色結晶2包經送鑑後檢驗出第二級毒品甲基安非他命成分
    等情，有桃園市政府警察局龍潭分局搜索扣押筆錄、扣押物
    品目錄表、扣押物品清單（桃園地檢署贓物庫收件）、詮昕
    科技股份有限公司毒品原物檢驗報告（原樣編號：109-LL30
    6；報告編號：D0000000）在卷可稽（見毒偵卷，第37至41
    、87、105頁）。
　㊁被告於偵訊時供稱：身上那2包是我另外買來要售出的等語（
    見毒偵卷，第82頁）；於警詢時另供稱：我會跟對方約在我
    住處附近進行交易，代價為每2公克新臺幣（下同）5,500元
    等語（見毒偵卷，第20頁）。又依承辦員警109年11月12日
    職務報告之所載，上開白色結晶2包係員警因執行網路巡邏
    勤務，與被告約定以5,500元購買2公克之安非他命，並相約
    在桃園市中壢區中北路28巷見面，於到場經被告交付約定之
    安非他命後，即表明身份、逮捕被告並移送偵辦等情，有上
    開職務報告在卷可稽（見毒偵卷，第15頁）。且被告所涉販
    賣第二級毒品罪嫌之部分，經警移送桃園地檢署偵辦乙情，
    已載明在桃園地檢署109年度毒偵字第7384號（呂股）案件
    所附之桃園市政府警察局龍潭分局刑事案件報告書中（見毒
    偵卷，第4頁），而該案（販賣第二級毒品）嗣亦經桃園地
    檢署檢察官（呂股）以109年度偵字第35633號提請公訴，現
    繫屬本院在案等情，有上開案件起訴書及臺灣高等法院被告
    前案紀錄表在卷可憑（見本院卷，第9至14頁）。
　㊂從而，扣案如附表編號㈠所示之白色結晶2包，當可作為被告
    另案（109年度偵字第35633號）所涉販賣第二級毒品犯嫌之
    證據，而扣案如附表編號㈣所示之磅秤1個，因販賣毒品價量
    等事項，亦可能作為被告另案所涉販賣第二級毒品犯嫌之證
    據，或為供其犯罪所用之物，自有查明與被告犯行關連並釐
    清責任歸屬之必要，又該案既尚未判決確定，聲請人於此情
    形下，亦未敘明就此聲請單獨宣告沒收之具體理由及必要性
    為何，自不宜另行單獨宣告沒收（銷燬之）。是聲請人聲請
    宣告沒收銷燬如附表編號㈠所示之白色結晶2包，及聲請宣告
    沒收如附表編號㈣所示之磅秤1個，均無理由，應予駁回。
四、依刑事訴訟法第455條之36第1項前段、第2項裁定如主文。
中　　華　　民　　國　　111 　年　　3 　　月　　31　　日
                  刑事第十一庭    法　官  翁健剛
以上正本證明與原本無異。
如不服本裁定，應於裁定送達後5 日內向本院提出抗告狀。
    　　　　　　　　　　　　　　　書記官　黃挺豪
中　　華　　民　　國　　111 　年　　4 　　月　　1 　　日
附表：
編號 名稱 數量 搜扣地點 備註：  ㈠ 白色結晶 2包（驗前毛重2.2036公克，因鑑識取用0.0114公克） 桃園市○○區○○路00巷0號前 原樣編號：109-LL306   ㈡ 白色結晶 2包（驗前毛重0.9365公克，因鑑識取用0.0113公克） 桃園市○○區○○路00巷00號4樓之6室 原樣編號：109-LL306-1  ㈢ 吸食器 1組 桃園市○○區○○路00巷00號4樓之6室 未送鑑驗  ㈣ 磅秤 1個 桃園市○○區○○路00巷00號4樓之6室 未送鑑驗